【裁判字號】    97,台非,185
【裁判日期】    970417
【裁判案由】    侵占
【裁判全文】
最高法院刑事判決              九十七年度台非字第一八五號
上  訴  人  最高法院檢察署檢察總長
被      告  甲○○
上列上訴人因被告侵占案件，對於台灣新竹地方法院中華民國九
十六年十月三十一日第一審確定簡易判決（九十六年度竹簡字第
一二二四號，聲請簡易判決處刑案號：台灣新竹地方法院檢察署
九十六年度偵字第四九三０號），認為違法，提起非常上訴，本
院判決如下：
    主  文
原判決撤銷。
甲○○意圖為自己不法之所有，而侵占離本人所持有之物，處罰
金新台幣壹萬貳仟元，減為罰金新台幣陸仟元，如易服勞役，以
新台幣壹仟元折算壹日。
    理  由
非常上訴理由稱：按判決不適用法則或適用不當者，為違背法令
，刑事訴訟法第三百七十八條定有明文。又中華民國九十六年罪
犯減刑條例第五條「本條例施行前，經通緝而未於中華民國九十
六年十二月三十一日以前自動歸案接受偵查、審判或執行者，不
得依本條例減刑」，係指本條例施行前經通緝，而於施行後尚在
通緝之被告或受刑人，如未於九十六年十二月三十一日以前自動
歸案者，即不得減刑而言。非謂只要曾遭通緝，不論何時經緝獲
者，均不得減刑。故如於本減刑條例施行前通緝到案者，不論係
緝獲或自動到案，只要罪刑符合減刑之條件，均在減刑之列（最
高法院九十六年度台抗字第七０六號、第七０一號裁定要旨參照
）。經查，本件被告甲○○於九十五年九月二十八日所犯刑法第
三百三十七條侵占離本人持有之物之罪，雖曾經台灣新竹地方法
院檢察署檢察官於九十六年五月二十五日發布通緝，有該署九十
六年五月二十五日竹檢慎偵大緝字第八０五號通緝書一紙在卷可
稽，嗣於同年五月二十八日經緝獲到案，亦有台北市政府警察局
士林分局通緝（協尋）案件移送書一份附卷足參（見九十六年度
偵緝字第四二二號偵查卷第一頁）。是被告既係於上開減刑條例
施行前，經通緝並緝獲，自不符合該條例第五條所定不得減刑之
要件，而被告所犯上開之罪，既符合該條例第二條之規定，又無
第三條所定不得減刑之情形，自得予以減刑。惟原審未察，誤認
被告於遭通緝後，並未於九十六年十二月三十一日以前自動歸案
接受審理，依照上開減刑條例第五條規定，被告所犯侵占離本人
持有之物之犯行，自不得依該條例減刑，自有適用法則不當之違
背法令。案經確定，爰依刑事訴訴法第四百四十一條、第四百四
十三條提起非常上訴，以資糾正等語。
本院按判決不適用法則或適用不當者，為違背法令，刑事訴訟法
第三百七十八條定有明文。又中華民國九十六年罪犯減刑條例第
五條：本條例施行前，經通緝而未於中華民國九十六年十二月三
十一日以前自動歸案接受偵查、審判或執行者，不得依本條例減
刑之規定。係指本條例施行前經通緝，而於施行後尚在通緝之被
告或受刑人，如未於九十六年十二月三十一日以前自動歸案者，
即不得減刑而言。故如於本減刑條例施行前通緝到案者，不論係
緝獲或自動到案，只要罪刑符合減刑之條件，均在減刑之列。本
案被告甲○○於九十五年九月二十八日犯罪，經台灣新竹地方法
院檢察署檢察官於九十六年五月二十五日以竹檢慎偵大緝字第八
０五號通緝書發布通緝，有通緝書在卷可稽，嗣於同年月二十八
日經緝獲到案，亦有台北市政府警察局士林分局通緝（協尋）案
件移送書附卷足參（九十六年度偵緝字第四二二號偵查卷第一頁
）。被告既係於上開減刑條例施行（九十六年七月十六日施行）
前，經通緝並緝獲到案，即不合於上開條例第五條所定不得減刑
之情形，而原確定判決論處被告以刑法第三百三十七條之侵占罪
刑，既合於該條例第二條之規定，又無第三條所列不得減刑之情
形，自應予以減刑。原審不察，誤認被告於遭通緝後，並未於九
十六年十二月三十一日以前自動歸案接受審理，依照上開減刑條
例第五條規定，不得減刑，而未予減刑。即有適用法則不當之違
背法令。案經確定，且於被告不利，非常上訴意旨執以指摘，洵
有理由，應由本院將原判決撤銷，改判如主文第二項所示，以資
救濟。
據上論結，應依刑事訴訟法第四百四十七條第一項第一款但書，
刑法第三百三十七條、第四十二條第三項前段，刑法施行法第一
條之一第一項、第二項前段，中華民國九十六年罪犯減刑條例第
二條第一項第三款，判決如主文。
中    華    民    國  九十七  年    四    月   十七   日
                      最高法院刑事第四庭
                          審判長法官  張  清  埤
                                法官  陳  世  雄
                                法官  蔡  國  在
                                法官  郭  毓  洲
                                法官  李  錦  樑
      本件正本證明與原本無異
                                      書  記  官
中    華    民    國  九十七  年    四    月  二十一  日
                                                      Ｅ
附錄：論罪科刑法條
刑法第三百三十七條
意圖為自己或第三人不法之所有，而侵占遺失物、漂流物或其他
離本人所持有之物者，處五百元以下罰金。


司法院資訊處製作；財團法人民間司法改革基金會備份。
